臺灣臺中地方法院刑事判決　　　　　　 96年度易字第4444號
公　訴　人　臺灣臺中地方法院檢察署檢察官
被　　　告　甲○○
上列被告因妨害公等案件，經檢察官提起公訴（九十六年度偵字
第一八○一八號），本院判決如左：
    主  文
甲○○對於公務員依法執行職務時，施強暴，累犯，處有期徒刑
參月，如易科罰金，以新臺幣壹仟元折算壹日。
    犯罪事實
一、甲○○曾於民國（下同）九十四年間因違反毒品危害防制條
    例案件，經本院於九十四年八月八日以九十四年度訴字第一
    八一○號判處有期徒刑八月、五月，定應執行刑有期徒刑十
    一月確定，甫於九十五年九月八日縮短刑期執行完畢。詎猶
    不知悔改，於九十六年七月十七日上午十時許，駕駛車牌號
    碼七六九七－GB自小客車返回其位於臺中縣沙鹿鎮○○路四
    五一巷六號住處，並將車輛逆向停放在中山路四五一巷內，
    適有刑事警察局及臺中縣警察局清水分局員警各駕駛車牌號
    碼EX－五一七七、四四一五－SJ號偵防車在現場持本院所核
    發之搜索票及臺灣臺中地方法院檢察署所核發之拘票準備執
    行搜索、拘提甲○○之職務，員警發現甲○○所駕駛之車輛
    後，遂以車輛前後包夾之方式，擋住甲○○的車輛，車上員
    警並立即下車持槍指向甲○○並表明警察身分及欲執行攔檢
    盤查，惟甲○○因身上藏有毒品海洛因，乃心虛拒絕受檢，
    竟先加足油門駕車向後強力撞擊員警所駕駛之車牌號碼EX－
    五一七七號偵防車後，再繼續往前衝撞另一車牌號碼四四一
    五－SJ號偵防車，而以此強暴方式妨害員警依法執行職務，
    甲○○則趁隙開啟車門將裝有毒品海洛因之盒子丟出車外後
    再下車逃逸，惟仍為員警於路旁住家騎樓下追及逮捕，並在
    現場扣得甲○○所持有之海洛因四小包（含袋重合計一．六
    四公克，施用毒品部分經檢察官另案偵辦中）。
二、案經臺中縣警察局清水分局報告臺灣臺中地方法院檢察署檢
    察官偵查起訴。
    理    由
一、按被告以外之人於審判外之陳述，除法律有規定者外，不得
    作為證據；又被告以外之人於偵查中向檢察官所為之陳述，
    除顯有不可信之情況者外，得為證據，刑事訴訟法第一百五
    十九條第一項及第一百五十九條之一第二項分別定有明文。
    本件證人王再喜於檢察官訊問時所為證述，雖係被告以外之
    人於審判外之言詞陳述，惟被告以外之人於偵查中向檢察官
    所為之陳述，原則上得為證據，本院並審酌上開筆錄作成時
    之情況尚無不當，且證人王再喜復於本院結證在卷，依刑事
    訴訟法第一百五十九條之一第二項之規定，自有證據能力，
    合先敘明。
二、訊據被告甲○○固不否認有於上開時、地駕車衝撞警方所駕
    駛之車牌號碼EX－五一七七、四四一五－SJ號偵防車，且有
    毒品自其所駕駛之車輛掉落之事實，惟矢口否認有何妨害公
    務之犯行，辯稱：當時伊車窗關著，伊不知道他們是誰，伊
    那時候是要把毒品帶走，然後掉在地上的，且當時伊沒有看
    到警察有拿槍，是伊已經下車，他們才拿槍說是警察，伊根
    本不是故意要撞員警的云云。惟查：
(一)本案發生之經過，業經證人即案發時在場之臺中縣警察局清
    水分局偵查隊小隊長王再喜於偵查中到庭結證稱：當天是刑
    事警察局偵六隊一組在甲○○的住處前方中山路埋伏，伊等
    在後面巷子埋伏，共二台偵防車，並不是一般警車，從外觀
    看起來就跟一般民眾的車一樣，當時接獲基地台現譯台通報
    甲○○要自外返家，因為伊等之前就知道甲○○所使用的車
    輛，所以伊等發現甲○○的車輛之後就上前圍捕，甲○○將
    車輛逆向停放在住處旁的巷子，刑事局的車輛就跟在甲○○
    的車子後面，伊等的車輛從另外一邊堵住甲○○車輛的前方
    ，在甲○○已將車停好車輛引擎尚未熄火之際，伊等車上的
    四個員警下車，伊並走到甲○○車輛左前側，持槍並大喊『
    警察，不要動』，伊喊得很大聲，旁邊的住戶都有出來看，
    當時甲○○車輛的門窗是關上的，於是甲○○就加足油門將
    車往後撞到刑事局的車子，伊有聽到甲○○猛踩油門的聲音
    ，之後甲○○又將車輛往前開，同時開啟車門將一個盒子從
    車內丟出來，之後人就離開車輛，車輛就繼續往前衝撞到伊
    等的車子，甲○○下車跑到路旁的騎樓，之後就被伊抓到等
    語明確（見偵查卷第十九頁至第二十頁）；復於本院準備程
    序時到庭證稱：當天伊等是配合刑事局持拘票、搜索票在被
    告甲○○家附近埋伏，他家是在巷子裡面，但巷子後面又有
    通道另外一條路，刑事局尾隨他的後面，伊等就在巷子口埋
    伏，被告回來逆向停在巷子裡面，伊等就二部車同時到達堵
    住他，伊就下車高喊警察，叫他不要動，他就加油門倒車，
    撞到刑事局的車子，然後伊等就叫他不要動，他又往前衝，
    打開門把毒品丟到外面去，然後自己也跳出來，讓車子衝撞
    過來，他就逃跑，他一跳車出來伊就過去壓制他。當時伊等
    車上只有司機在，其餘三人都下車。伊等下車就高喊警察，
    被告應該知道伊等是警察，不然他不會把毒品丟棄。伊等開
    的是一般的偵防車，穿便服，且有亮槍等語稽詳（見本院九
    十六年九月十七日準備程序筆錄），且有本院九十六年度聲
    搜字第二七九三號搜索票、臺灣臺中地方法院檢察署檢察屬
    九十五年度他字第七○九九號毒品防制條例一案拘票各一紙
    （見臺中縣警察局清水分局中清警偵字第○九六○○○三九
    一七號警卷第八頁、偵查卷第七頁）在卷可佐，則案發當時
    王再喜等臺中縣警察局清水分局偵查隊之員警及刑事警察局
    之員警係依法執行搜索、拘提職務，且因其等當時係執行專
    案查緝勤務，故駕駛一般偵防車，並非警車，且均穿著便服
    ，並未穿著警察制服等情，應堪認定。
(二)被告雖辯稱：當時伊車窗關著，伊不知道他們是警察，且那
    時候伊是要把毒品帶走，然後掉在地上，當時伊沒有看到警
    察有拿槍云云，而證人王再喜等臺中縣警察局清水分局偵查
    隊員警及刑事警察局之警員因當時係執行專案查緝勤務，故
    駕駛一般偵防車，並非警車，且均穿著便服，並未穿著警察
    制服，業如前述，然員警在上前攔阻要求被告停車時，證人
    王再喜有持槍站在被告車輛左前側，並表明員警身分，高喊
    「警察、不要動」等語乙節，業據證人王再喜證述明確如前
    ，且被告於本院九十六年九月十七日審理時所提出之理由答
    辯狀亦記載：被告於九十六年七月十七日早上十時許駕駛車
    牌號碼七六九七－GB要返家休息，見兩部轎車前後包抄，當
    時被告心生恐懼，腦海中浮現出是要搶劫的畫面，而後見到
    在被告車子左右側的人均掏出手槍來指向我，被告車子左側
    的那位先生喊著：「我們是刑警不要動」，而我的車子所有
    門窗都是緊關著，且車內當時尚播放著音樂，故我當時真的
    沒聽清楚他們在說什麼，但在這個時候，被告已意念到這群
    人絕不是要搶劫或者是謀殺，定是警察人員到這兒來查緝案
    件，而被告當時身上亦帶毒品，心中只有一個念頭，趕快逃
    離現場，且把毒品丟掉等語明確，可知被告已自承當時雖未
    聽見員警高喊「警察、不要動」等語，惟有看見員警持槍指
    向被告，且因其身上持有毒品，故方將毒品丟出車外等情，
    核與證人王再喜所證情節相符，則被告主觀上自已知悉證人
    王再喜等人係員警執行職務，故方有將其所持有之毒品往車
    外丟出之舉動，從而被告上開所辯：伊不知道他們是警察，
    當時沒看到員警拿槍，且當時毒品係掉在地上，並非伊丟出
    云云，自屬臨訟卸責之詞，並非可採。從而，被告既已知悉
    王再喜等人係員警且當時係於執行職務當中，竟因其身上持
    有毒品，為免被警查獲，猶駕車朝員警所駕駛之車輛衝撞，
    以此方式對員警王再喜等人施以強暴，難謂無妨害公務之犯
    意與犯行。此外，復有現場圖一紙、查獲現場照片六幀等在
    卷可稽。本件事證明確，被告犯行堪以認定，應依法論科。
三、按刑法第一百三十五條第一項之罪，以對於公務員依法執行
    職務時施強暴脅迫為要件。此之所謂施強暴，不以對於公務
    員之身體直接實施暴力為限，凡以公務員為目標，而對物或
    對他人施暴力，其結果影響及於公務員之執行職務者，亦屬
    之，最高法院八十四年度臺非字第三三三號刑事裁判意旨足
    資參照。本件被告甲○○因遭執行公務之員警王再喜等人攔
    查，竟不依指示停車受檢，反而駕車衝撞員警車輛，實已具
    體實行強暴行為，妨害員警執行職務。是核被告所為，係犯
    刑法第一百三十五條第一項之對於公務員依法執行職務施以
    強暴罪。被告甲○○曾九十四年間因違反毒品危害防制條例
    案件，經本院於九十四年八月八日以九十四年度訴字第一八
    一○號判處有期徒刑八月、五月，定應執行刑有期徒刑十一
    月確定，甫於九十五年九月八日縮短刑期執行完畢等情，有
    臺灣高等法院被告前案紀錄表及臺灣臺中地方法院檢察署刑
    案資料查註紀錄表各一份在卷可按，其受有期徒刑之執行完
    畢，五年以內故意再犯本件法定本刑有期徒刑以上之罪，為
    累犯，應依法加重其刑。爰審酌被告前有多次犯罪前科，素
    行不佳，遇員警上前欄查時，竟因其身上持有毒品，懼為警
    查獲，而駕車衝撞員警所駕駛之車輛，以強暴方式妨害員警
    執行公務，惟未造成人員傷害等一切情狀，爰從輕量處如主
    文所示之刑，並諭知易科罰金之折算標準，以資儆懲。
據上論斷，應依刑事訴訟法第二百九十九條第一項前段，刑法第
一百三十五條第一項、第四十一條第一項前段、第四十七條第一
項，刑法施行法第一條之一第一項、第二項前段，判決如主文。
中   華    民    國  96  年    10     月      1      日
                 臺灣臺中地方法院刑事第二庭
                             法  官   許金樹
右正本證明與原本無異。
如不服本判決，應於送達後十日內向本院提出上訴狀 (須附繕本
)，上訴於台灣高等法院台中分院。
                             書記官   王崑煜
中　　華　　民　　國　　96　　年　　10　　月　　1 　　日
附論罪科刑法條
刑法第一百三十五條第一項：
對於公務員依法執行職務時，施強暴脅迫者，處三年以下有期徒
刑、拘役或三百元以下罰金。
